【裁判字號】    92,簡上,78
【裁判日期】    920910
【裁判案由】    違反保護令罪
【裁判全文】
臺灣臺南地方法院刑事判決                         九十二年度簡上字第七八號
    上  訴  人
    即  被  告  郭桑源
右列上訴人因違反家庭暴力防治法案件，不服本院臺南簡易庭九十一年度南簡字第一
○三二號中華民國九十二年二月二十六日第一審簡易判決（聲請案號：九十一年度偵
字第八八五五號）提起上訴，復經檢察官移送併辦（九十二年度偵字第三三八四號）
，本院管轄之第二審合議庭判決如左：
    主  文
原判決撤銷。
郭桑源連續違反法院依家庭暴力防治法第十三條所為禁止實施家庭暴力行為、禁止直
接或間接騷擾行為及遠離工作場所之裁定，處有期徒刑柒月。緩刑參年，緩刑期內應
付保護管束，並命接受精神治療。
    事  實
一、郭桑源係李素月之夫，二人間具有家庭暴力防治法第三條第一款所定之家庭成員
    關係。郭桑源曾於民國九十一年七月二日某時，因管教子女意見不合出手毆打李
    素月，李素月乃搬至臺南市○○路○段四巷二十四號與公婆同住，郭桑源又於九
    十一年七月五日上午十一時三十分許，前往上址毆打李素月成傷；復於九十一年
    七月七日上午十一時三十分許，至臺南市○○路○段四○二號「ＱＱ堡早餐店」
    李素月上班場所附近毆打李女，並取出預藏之菜刀作勢砍殺李女，經鄰居攔阻，
    並於同日下午一時許，以電話恐嚇李女稱「這次沒殺死妳，我不會善罷甘休，我
    一定會殺死妳，一定要殺死妳‧‧‧」等語，多次對李素月實施身體及精神上不
    法侵害行為，李素月乃向本院聲請核發保護令，經本院先於九十一年七月八日以
    九十一年度緊暫家護字第二○號民事暫時保護令裁定：郭桑源不得對李素月及其
    子女實施身體或精神上不法侵害之行為，不得直接或間接對李素月為騷擾、通話
    之聯絡行為，應最少遠離李素月住居所、工作場所及經常出入之場所最少一百公
    尺；復於九十一年十月二十九日以九十一年度家護字第三六九號民事通常保護令
    裁定：郭桑源不得對李素月及其子女實施身體或精神上不法侵害之行為，應最少
    遠離李素月住居所、工作場所及經常出入之場所最少一百公尺。上開民事暫時保
    護令及民事通常保護令並經送達於郭桑源。詎郭桑源仍不知警惕，竟基於違反保
    護令之概括犯意為下列行為：(一)、於九十一年八月二十五日上午五時三十分許，
    前往李素月上班之「ＱＱ堡早餐店」騷擾李素月，並徒手毆打李女後頸部。(二)、
    於九十二年二月十四日下午六時四十分許，在臺南市○○路○段二八四號其子郭
    諺壕放學行經之路段等候李素月，嗣李女出現後，即駕駛其所有之ＮＫＺ－八五
    一號機車加以攔阻並要求李素月返家，經李女拒絕，其乃出手毆打李素月，經路
    旁之園藝店老闆蔡佰霖勸阻，郭桑源始離去。(三)、於九十二年二月十五日上午十
    一時許，在「ＱＱ堡早餐店」附近巷口等候李素月，嗣為李女發覺後恐再遭受家
    庭暴力，欲離開現場，詎李女在臺南市○○路○段四三六號前即為郭桑源發現，
    並持小型鋤頭乙把丟擲李素月，擲中李女左臀部未成傷。而連續違反本院所為之
    保護令。
二、案經李素月訴由臺南市警察局第三分局報請臺灣臺南地方法院檢察署檢察官偵查
    後聲請簡易判決處刑及移送本院併案審理。
    理  由
一、右揭連續違反保護令犯行，業據上訴人即被告（以下稱被告）郭桑源迭於偵查及
    本院訊問及審理時均坦承不諱，核與告訴人李素月指訴及目擊證人黃麗惠、蔡佰
    霖證述情節相符，並有本院九十一年度緊暫家護字第二○號民事暫時保護令、九
    十一年度家護字第三六九號民事通常保護令各一件在卷可資佐證。告訴人雖以被
    告有精神上疾病而認為被告行為時可能係處於精神耗弱或心神喪失之狀態，惟經
    本院委請財團法人奇美醫院臺南分院就被告於本件犯罪行為當時之精神狀態是否
    正常施以精神鑑定結果認「郭員個性內向、固執、急躁。五年前經濟壓力變大後
    ，情緒也變得易起伏，夫妻之間溝通變差，性生活亦不協調。尤其郭員難忍受其
    妻在外工作時人際社交之表現，時而易怒。近一、二年來，曾多次懷疑其妻另有
    男友，導致夫妻失和更嚴重，郭員偶會對其妻施予暴力。此次案件亦在類似情境
    下，郭員出手又打其妻。郭員近二年來情緒暴躁、易怒、常有疲勞感、衝動控制
    力差、臨床上懷疑其患有憂鬱症，建議藥物治療。惟郭員偶會出現嫉妒意念，甚
    至接近嫉妒妄想之情形，故其臨床診斷仍需長期追蹤始能確定診斷，郭員對案發
    過程能清楚描述，且自訴是一時氣怒所為。鑑定結果，郭員在案發當時之精神狀
    態，應未達精神耗弱之程度。」，有該院函附之精神鑑定報告一份在卷可佐，足
    認被告於本件犯罪行為當時，其精神狀態並未達精神耗弱之程度，附此敘明。綜
    上，事證明確，被告犯行洵堪認定，自應依法論科。
二、核被告郭桑源所為均係犯家庭暴力防治法第五十條第一款、第二款、第四款之違
    反保護令罪。被告一行為雖違反保護令所禁止之數款行為，然因其行為係違反「
    同一保護令」上所禁止之數款行為，故仍只論以一違反保護令罪。被告先後三次
    違反保護令罪犯行，時間緊接，違反犯罪構成要件相同罪名，顯係基於概括犯意
    反覆為之，應依連續犯之規定，論以情節較重之家庭暴力防治法第五十條違反法
    院依家庭暴力防治法第十三條所為禁止實施家庭暴力行為、禁止直接或間接騷擾
    行為及遠離工作場所之裁定之違反保護令罪，並依法加重其刑。被告如事實欄(二)
    、(三)所載之犯行，雖未為起訴書所論列，惟此與已起訴之如事實欄(一)所載犯罪事
    實有連續犯之裁判上一罪關係，本院自應併予審理。原審以被告犯行明確，予以
    論科，固非無見，惟原審未及審究事實欄(二)、(三)部分犯罪事實，自有未洽。被告
    上訴意旨徒以伊只是要告訴人把私人物品取回，尚非無故違反保護令，且伊亦為
    被害人云云而指摘原判決不當，雖無理由，然原審判決既有前開未妥之處，自應
    由本院將原判決撤銷改判。爰審酌被告漠視保護令所為之禁止行為，對告訴人之
    生活安寧秩序影響鉅大，被告犯後雖坦承犯行，然不知自我檢討，竟當庭一再指
    責告訴人，且其違反民事暫時保護令犯行進入司法程序後，竟不知悔改，又再度
    違反本院核發之民事通常保護令，情節非輕等一切情狀，量處如主文所示之刑，
    以資警惕。末查，被告前未曾受有期徒刑以上刑之宣告，有臺灣高等法院被告全
    國前案紀錄表在卷可憑，且被告患有輕度精神病，亦有中華民國身心障礙手冊影
    本在卷可按，其經此偵審程序及刑之宣告後，當知所警惕，信無再犯之虞，本院
    因認宣告之刑以暫不執行為適當，併諭知緩刑三年，並依家庭暴力防治法第三十
    條第一項、第二項規定，於緩刑期內付保護管束，並接受精神治療，以啟自新。
據上論斷，應依刑事訴訟法第四百五十五條之一第一項、第三項、第三百六十九條第
一項前段、第三百六十四條、第二百九十九條第一項前段，家庭暴力防治法第五十條
第一款、第二款、第四款、第三十條第一項、第二項，刑法第十一條前段、第五十六
條、第七十四條第一款，判決如主文。
中      華      民      國    九十二    年      九      月      十      日
                              臺灣臺南地方法院刑事第二庭
                                  審判長  法  官  陳振謙
                                          法  官  洪士傑
                                          法  官  孫淑玉
右正本證明與原本無異。
本件不得上訴。
                                          書記官  王元宏
中      華      民      國    九十二    年      九      月      十      日
附錄本案論罪科刑法條全文：
家庭暴力防治法第五十條
違反法院依第十三條、第十五條所為之下列裁定者，為本法所稱之違反保護令罪，處
三年以下有期徒刑、拘役或科或併科新台幣十萬元以下罰金︰
一、禁止實施家庭暴力行為。
二、禁止直接或間接騷擾、接觸、通話或其他連絡行為。
三、命遷出住居所。
四、遠離住居所、工作場所、學校或其他特定場所。
五、命完成加害人處遇計畫：戒癮治療、精神治療、心理輔導或其他治療、輔導。

司法院資訊處製作；財團法人民間司法改革基金會備份。
